【裁判字號】    97,訴,2700
【裁判日期】    970916
【裁判案由】    毒品危害防制條例
【裁判全文】
臺灣臺中地方法院刑事判決              97年度訴字第2700號
公  訴  人  臺灣臺中地方法院檢察署檢察官
被      告  甲○○
                    （現於臺灣臺中戒治所強制戒治中）
選任辯護人  楊雯齡  律師
上列被告因違反毒品危害防制條例案件，經檢察官提起公訴（97
年度偵字第11185、11192號），本院判決如下：
    主    文
甲○○販賣第一級毒品，累犯，處有期徒刑拾柒年。因販賣第一
級毒品所得之新臺幣壹仟元沒收之，如全部或一部不能沒收時，
以其財產抵償之。扣案之NOKIA牌行動電話壹支（含門號0000000
000號SIM卡壹張）及電子磅秤壹台均沒收。
    犯罪事實
一、甲○○（綽號「阿亮」）前因違反毒品危害防制條例及恐嚇
    等案件，經本院判處有期徒刑10月、9月確定，又因違反毒
    品危害防制條例案件，經臺灣高等法院臺中分院判處有期徒
    刑3年確定，經合併定應執行有期徒刑4年3月後，於民國94
    年12月15日縮短刑期假釋付保護管束出監，迄至95年11月13
    日始因保護管束期滿，假釋未經撤銷而執行完畢。詎猶不知
    悔改，意圖營利，基於販賣第一級毒品海洛因之犯意，先於
    97年5月1日晚上12時許，在臺中市○○路○段某加油站旁之
    「雅虎遊藝場」內，以1公克新臺幣（下同）7千元之價格，
    向綽號「阿順」之成年男子販入第一級毒品海洛因，除部分
    供自己施用外，另以其所有之門號0000000000號NOKIA牌行
    動電話為聯絡工具，於97年5月2日下午2時40分許，在其位
    於臺中縣大里市○○路355巷15號住處門口，將自行摻有糖
    粉之1小包海洛因（含袋重約0.3公克）以1千元之價格，販
    賣予乙○○（所涉施用毒品犯行業經本院裁定送觀察勒戒執
    行完畢）以牟利。俟甲○○與乙○○交易完畢，甲○○隨即
    進入住處，而在旁埋伏之員警即上前攔查騎乘車牌號碼P9J-
    158號機車欲離去之乙○○，並在該機車把手下方之開放性
    置物箱內發現甲○○販賣予乙○○之上開第一級毒品海洛因
    1包（業經檢察官於乙○○送觀察勒戒執行完畢釋放後，向
    本院聲請宣告沒收銷燬，已由本院於97年9月4日以97年度聲
    字第3904號裁定諭知沒收銷燬）。嗣至同日下午5時許，甲
    ○○與友人潘美玲一同外出時，埋伏之員警即上前盤查，經
    甲○○同意搜索後，在甲○○位於臺中縣大里市○○路355
    巷15號住處，扣得甲○○所有供販賣毒品所用之NOKIA牌行
    動電話1支（含門號0000000000號SIM卡1張）及電子磅秤1台
    。
二、案經海岸巡防總局中部地區巡防局移送及臺中市警察局第三
    分局報告臺灣臺中地方法院檢察署檢察官偵查起訴。
    理    由
一、證據能力之說明：按被告以外之人於司法警察調查中所為之
    陳述，基於實體發現真實之訴訟目的，依刑事訴訟法第159
    條之2規定，如與審判中之陳述不符時，經比較結果，其先
    前之陳述，相對「具有較可信之特別情況」，且為證明犯罪
    事實存否所「必要」者，亦例外地賦與證據能力。查本案證
    人乙○○於警詢中之陳述與檢察官偵訊中一致，是其警詢陳
    述已無必要性，而無前揭傳聞例外適用之必要，自應依刑事
    訴訟法第159條第1項之規定，認其警詢陳述無證據能力。次
    按被告以外之人於偵查中向檢察官所為之陳述，除顯有不可
    信之情況者外，得為證據，刑事訴訟法第159條之1第2項定
    有明文。是否「顯有不可信之情況」，係由法院依該偵查中
    陳述之外部情況以為判斷。查證人乙○○於檢察官偵查中經
    諭知證人有具結之義務及偽證之處罰並命朗讀結文具結後，
    以證人身分陳述其向被告購買海洛因之經過，檢察官就前揭
    偵查訊問之實施，並無任何違反相關規定之瑕疵，而被告及
    其辯護人又未具體指出前揭證人之陳述有何「顯有不可信之
    情況」，又證人乙○○於本院審理中業已到庭接受詰問，已
    保障被告詰問對質之機會，是應認證人乙○○於檢察官偵訊
    中之證詞，具有證據能力。此外，本案檢察官、被告及其選
    任辯護人並未就下述其餘卷內證據資料之證據能力有所爭執
    ，且迄於言詞辯論終結前，均未主張有刑事訴訟法第159條
    第1項不得為證據之情形，是應認已同意下述所引之卷內證
    據均得作為證據，且經本院審酌後，認無不適當之情形，應
    認本案其餘調查之卷內證據均有證據能力，合先敘明。
二、認定犯罪事實所憑藉之證據及理由：
（一）證人乙○○有於97年5月2日下午2時40分許，騎乘車牌號
      碼P9J-158號機車前往被告位於臺中縣大里市○○路355巷
      15號住處之門口，並交付被告1千元等情，除據被告坦認
      不諱外，亦據證人乙○○於檢察官偵訊中證述明確；雖證
      人乙○○於偵查中證述：伊拿1千元給被告，是因為之前
      有欠被告5百元，今日要買5百元海洛因，順便將之前欠被
      告的錢補上去云云（詳臺灣臺中地方法院檢察署97年度偵
      字第11185號偵查卷第110-1頁），於本院審理時亦到庭證
      述：「（檢察官問：你為何交付1千元給甲○○？）因為
      我欠被告5百元，另外的5百元是這次跟他一起去買毒品的
      錢。」等語（詳本院卷97年9月2日審判筆錄第6頁），惟
      依卷附本院核發對被告所持用門號0000000000號行動電話
      實施通訊監察後製作之通訊監察作業報告表中，證人乙○
      ○（即綽號「阿谷」）於97年5月2日14時21分38秒以門號
      0000000000號行動電話撥打被告所持用之門號0000000000
      號行動電話之監聽譯文內容顯示：「Ａ（即被告）：喂！
      你好。Ｂ（即「阿谷」乙○○）：喂！你在睡覺嗎？Ａ：
      恩。Ｂ：有嗎？Ａ：好，來啊。Ｂ：一張。Ａ：好，家門
      口。Ｂ：好。」（見臺灣臺中地方法院檢察署97年度偵字
      第11185號偵查卷第104頁），證人乙○○與被告間之對話
      內容，除提到「一張」外，並無任何關於返還欠款5百元
      之對話內容，而被告及證人乙○○於本院審理時亦均供稱
      及證述該通話內容中所謂「一張」係指「1千元」（詳本
      院卷97年9月2日審判筆錄第9、24頁），是堪認證人乙○
      ○於97年5月2日下午2時21分許，撥打電話予被告所洽談
      之內容應係欲向被告購買1千元之海洛因無訛。另被告雖
      又辯稱證人乙○○交付伊該1千元，是返還97年5月1日晚
      上證人乙○○在臺中市○○路的「真善美KTV」向伊借貸1
      千元，用以加油之借款云云，惟證人乙○○於偵查中及本
      院審理時均僅證述伊欠被告5百元云云，並非被告所稱之1
      千元，且證人乙○○於本院審理時證述：「（審判長問：
      你剛剛說你那天交付1千元給被告，其中的500元是你之前
      欠被告的，你之前如何欠被告500元？）是我向被告借的
      。（審判長問：你是在何時何地點向被告借這500 元，有
      什麼用途？）這個我就忘了。」等語（詳本院卷97 年9月
      2日審判筆錄第11頁），倘證人乙○○確有如被告所辯係
      在97年5月2日前往被告住處門口向被告購買5百元海洛因
      之前一天晚上即有向被告借款1千元，則證人乙○○應無
      可能仍證述僅係返還5百元欠款，且就其向被告借款5百元
      之時間、地點及借款目的等竟均未有記憶；是被告及證人
      乙○○2人間既就借款之金額、時間、地點及目的，均未
      有相符之供述，堪認被告此部分返還借款1千元之辯詞，
      係事後卸責之詞，而證人乙○○所述返還5百元借款之證
      詞，亦屬迴護被告之詞，均無足採。
（二）被告雖矢口否認證人乙○○於97年5月2日下午2時40分許
      ，騎乘車牌號碼P9J-158號機車至其位於臺中縣大里市○
      ○路355巷15號住處之門口時，其有交付1包海洛因予證人
      乙○○等情，惟證人乙○○於檢察官偵查中曾證述：「（
      問：提示蒐證照片，是否為今日下午你向甲○○購買毒品
      海洛因的照片？）是的。（問：今天如何交易？）我沒有
      注意看，應該是他把海洛因丟到我的機車把手下方開放性
      置物箱，他就跟我說好了，叫我可以走了。」等語（詳臺
      灣臺中地方法院檢察署97年度偵字第11185號偵查卷第110
      -1頁），且本院於97年9月2日審理時，勘驗本件承辦員警
      埋伏現場所拍攝被告販賣毒品予證人乙○○之蒐證錄影光
      碟內容顯示：「（光碟內容總長2分37秒）背景聲音：警
      察們的對話。內容：畫面左邊一排房屋，乙○○及其所騎
      乘的銀色重型機車（下稱機車）龍頭均面向鏡頭，機車斜
      停在房屋前電線桿的右側，乙○○頭戴銀色半罩式安全帽
      ，叼著香煙，坐在斜停的機車上。6秒時，被告甲○○赤
      裸上半身，從左側排某一間房屋由內往外推開房屋紗窗門
      右轉經過房屋及電線桿中間，走向乙○○，站在乙○○及
      其機車的旁邊。11秒時，被告甲○○將右手拿的物品放入
      乙○○的機車前下方置物箱，乙○○拿起安全帽抓抓頭後
      又將安全帽戴回。17秒時，乙○○以右手將疑似錢的物品
      交給被告甲○○，被告甲○○以右手接收後左轉。23秒時
      ，拉開房屋紗窗門走回房屋內。30秒時，乙○○騎乘機車
      準備離開現場。33秒時，警方準備逮捕乙○○，畫面開始
      晃動不穩定直到2分37秒。」，雖被告對於上開勘驗光碟
      之內容表示意見時仍辯稱：「（審判長問：對於勘驗結果
      有何意見？）我將手伸到乙○○的機車置物箱前是要幫他
      熄火，我是將機車鑰匙轉動熄火，因為中午鄰居在睡覺，
      證人乙○○當時確實有交1千元給我，但是那是他欠我的
      ，是之前我在真善美ＫＴＶ那邊遇到證人乙○○，他說隔
      天要加油，向我借1千元，所以5月2日證人乙○○他才會
      拿1千元還給我。」等語，惟證人乙○○對上開勘驗光碟
      之內容表示意見時，則證稱：「被告當時伸右手是將海洛
      因拿給我，我的手在置物箱附近，就將毒品放入置物箱內
      。」等語（詳本院卷97年9月2日審判筆錄第15頁），又查
      獲本案之員警確有於證人乙○○所騎乘之上開機車把手下
      方之開放性置物箱內扣得第一級毒品海洛因1包（含袋重
      0.3公克；經送法務部調查局鑑定結果，含第一級第6項毒
      品海洛因成分，有法務部調查局濫用藥物實驗室97年6月
      4日調科壹字第09723026010號鑑定書乙紙在卷足參），是
      不論該包海洛因係被告自行將該包海洛因放入證人乙○○
      上開機車把手下方開放性置物箱內，抑或被告交付證人乙
      ○○後，再由證人乙○○放入其機車把手下方之開放性置
      物箱內，被告於97年5月2日下午2時40分許，確有交付該
      包員警自證人乙○○上開機車把手下方開放性置物箱內查
      扣之海洛因毒品無誤。
（三）再被告雖又辯稱伊係與證人乙○○合資購買海洛因，伊並
      無販賣海洛因予證人乙○○云云，惟依上揭證人乙○○於
      97年5月2日14時21分38秒以門號0000000000號行動電話撥
      打被告所持用之門號0000000000號行動電話之監聽譯文內
      容顯示，渠2人間之對話內容並無合資購買海洛因之語意
      ，且觀其後渠2人於97年5月2日14時32分04秒之監聽譯文
      內容顯示：「Ａ（即被告）：喂！Ｂ（即「阿谷」乙○○
      ）：喂！Ａ：到了，好。」（見臺灣臺中地方法院檢察署
      97年度偵字第11185號偵查卷第104頁），證人乙○○係與
      被告於前通電話談妥後，隨即騎乘機車到達被告上址住處
      門口，自被告處取得1包海洛因後，即交付被告1千元，2
      通電話僅間隔近11分鐘，並無充裕時間足夠讓被告以證人
      乙○○欲合資之金額先向他人購買海洛因毒品後，再與證
      人乙○○平分；另被告於97年5月2日為警查獲之際，亦遭
      查扣海洛因2包（含袋總重2.0公克），而據被告於本院審
      理時供稱係伊於97年5月1日所購買等語（詳本院卷97年9
      月2日審判筆錄第26頁），於警詢中供述係伊於97年5月1
      日到臺中市○○○路「雅虎遊戲場」向綽號「阿順」之成
      年男子所購買等語，則被告在97年5月1日既已自行購得該
      些數量之海洛因，則97年5月2日證人乙○○倘再打電話欲
      邀約被告合資購買海洛因，被告應無可能應允。是被告於
      97年5月2日為警查獲之際，其手中既已有該些海洛因，且
      依上開2通監察譯文內容顯示，被告亦同意證人乙○○前
      來拿取海洛因，足見被告應係將其於97年5月1日所購買之
      海洛因取其中部分，依被告於本院審理中所述摻糖粉稀釋
      後，以其所有扣案之電子磅秤秤其重量後，始將含袋重
      0.3公克之海洛因販售予證人乙○○，被告前揭與證人乙
      ○○合資購買海洛因之辯詞，實不足採信。
（四）復查，我國查緝毒品之施用或販賣一向執法甚嚴，對於販
      賣毒品者尤科以重度刑責，使海洛因等毒品均益趨量微價
      高；又販賣毒品者，非可公然為之，亦無公定之價格，不
      論任何包裝，均可任意分裝增減分量，而每次買賣之價量
      ，亦可能隨時依雙方間之關係深淺、資力、需求量及對行
      情之認知、來源是否充裕、查緝是否嚴緊，購買者被查獲
      時供述購買對象之可能性風險之評估等，因而異其標準，
      並機動調整，非可一概而論，販賣之利得除經坦承犯行或
      價量俱臻明確外，委難察得實情，販賣之人從價差或量差
      中牟利方式雖異，其意圖營利之非法販賣行為則一。本件
      被告雖自始否認販賣海洛因之犯行，且上開證人乙○○亦
      不知被告販入毒品之成本為何，致無法查得販賣之實際利
      得為何，惟依被告所述其向綽號「阿順」之成年男子係以
      7千元購得1公克海洛因，是每0.1公克海洛因之販入價格
      約為7百元，而被告交付予證人乙○○之該包含袋重0.3公
      克之海洛因，扣除袋重0.1公克所剩餘之0.2公克重量，依
      被告所述係以1:1之比例將糖粉摻入海洛因內稀釋以觀，
      該包販售予證人乙○○之海洛因應係重約0.1公克，而被
      告以1千元價格販售予證人乙○○，其販入販出之差價即
      約略有3百元，被告有營利之意圖實堪認定；況縱上開被
      告販售海洛因利得之概略計算有誤，然依被告與購毒者乙
      ○○並非至親或有特殊情誼，被告實無可能甘冒重典而依
      購入價格轉售證人乙○○而毫無利得，是被告有營利之意
      圖，應要無疑義。
（五）綜上所述，本案事證明確，被告所辯，顯係卸責之詞，不
      足採信，其犯行堪以認定，應依法論科。
三、論罪科刑之理由
（一）海洛因係屬第一級毒品，核被告所為，係犯毒品危害防制
      條例第4條第1項之販賣第一級毒品既遂罪。被告販賣海洛
      因前持有海洛因之低度行為，為販賣之高度行為所吸收，
      不另論罪。
（二）被告曾因違反毒品危害防制條例及恐嚇等案件，經本院判
      處有期徒刑10月、9月確定，又因違反毒品危害防制條例
      案件，經臺灣高等法院臺中分院判處有期徒刑3年確定，
      經合併定應執行有期徒刑4年3月後，於94年12月15日縮短
      刑期假釋付保護管束出監，迄至95年11月13日始因保護管
      束期滿，假釋未經撤銷而執行完畢等情，有臺灣高等法院
      被告前案紀錄表在卷可稽，其於有期徒刑執行完畢後，5
      年內故意再犯本件有期徒刑以上之罪，為累犯，除就按法
      定本刑為死刑、無期徒刑部分依法不得加重，應依法加重
      其刑。
（三）本件被告經認定販賣海洛因之次數僅只1次，販售所得亦
      僅1千元，且販售之海洛因毒品數量非鉅，本院綜合上情
      ，認被告就販賣第一級毒品部分之犯罪情狀在客觀上顯然
      足以引起一般同情，縱使量處法定最低刑度之無期徒刑，
      仍嫌過重，爰依刑法第59條之規定，予以酌減，法定罰金
      刑部分並與前揭累犯加重部分先加後減之。
（四）爰審酌被告販賣第一毒品，其販賣數量非鉅，被告販售提
      供毒品之行為，致使一般吸用毒品者，沈迷於毒癮品而無
      法自拔，直接戕害國民身心健康，間接危害社會治安，敗
      壞社會善良風氣，進而導致施用毒品之人為購買毒品施用
      而觸犯刑典之情事發生，被告犯罪後於本院猶飾詞狡辯，
      否認犯行等一切情狀，量處如主文所示之刑。
（五）被告因販賣第一級毒品海洛因之所得1千元，係被告因犯
      罪所得之財物，雖未經扣案，仍應依毒品危害防制條例第
      19條第1項之規定，應併予諭知沒收，如全部或一部不能
      沒收時，以其財產抵償之。扣案之NOKIA牌行動電話1支（
      含門號0000000000號SIM卡1張）及電子磅秤1台，均屬被
      告所有，且供犯毒品危害防制條例第4條第1項販賣第一級
      毒品罪之犯罪所用之物，爰依毒品危害防制條例第19條第
      1項義務沒收主義之規定，均併予宣告沒收之。至公訴意
      旨另聲請就被告於97年5月2日為警查扣之海洛因毒品及分
      裝袋1包等物予以宣告沒收銷燬及沒收部分，因被告本身
      有施用毒品海洛因之習慣，且一般施用毒品者將購入之海
      洛因秤重後摻入等比例之糖粉再以分裝袋分裝，以方便日
      後攜帶而供自己施用，亦為常見慣習，是無積極證據足認
      該些海洛因毒品及分裝袋均係被告所販入而預備供販賣所
      用之物，因認與前揭有罪部分尚無直接之關連性，自無從
      於本案宣告沒收銷燬或沒收之，而應於被告施用毒品案或
      由檢察官另行單獨聲請宣告沒收銷燬或沒收，附此敘明。
（六）按毒品危害防制條例第17條規定，犯同條例第4條第1項至
      第4項、第5條第1項至第4項前段、第6條第1項至第4項、
      第7條第1項至第4項、第8條第1項至第4項、第10條或第11
      條第1項、第2項之罪，供出毒品來源，因而破獲者，得減
      輕其刑。其立法用意，旨在鼓勵被告供出其所製造、運輸
      、販賣或持有之毒品來源，俾追究出該毒品之前手，以徹
      底清除毒品氾濫。被告於本院審理時雖供稱自其住處查扣
      之海洛因係購自綽號「阿順」之黃基順，惟本案被告既矢
      口否認有販賣交付1包海洛因予證人乙○○，其顯然並非
      就所犯販賣第一級毒品犯行，有供出毒品來源之意思，與
      前開毒品危害防制條例第17條之立法意旨，並不相符；況
      被告為警查獲後，雖臺灣臺中地方法院檢察署檢察官有依
      被告之供述，查獲上手林大永、葉子菁涉嫌販毒，並分案
      偵辦中，有該署97年8月18日中檢輝謙97偵11185字第1096
      55號函在卷足稽，然該2人並非被告所指販賣其本件扣案
      海洛因毒品之人；而行政院海岸巡防署海岸巡防總局中部
      地區巡防局臺中機動查緝隊於97年6月4日借提被告後，依
      被告之供述於97年7月22日在臺中縣龍井鄉緝獲黃基順乙
      人，並查獲第二級毒品安非他命0.8公克及空氣長槍乙支
      ，亦有該局97年8月12日台中機字第0970011369號函附卷
      可參，然黃基順為警查獲時並未遭查扣第一級毒品海洛因
      ，是被告販售予證人乙○○之該包海洛因其上手來源是否
      為黃基順，即有可疑，是本案尚無法援引毒品危害防制條
      例第17條之規定，對被告予以減輕其刑之寬典，併予敘明
      。
四、適用法律依據：
（一）刑事訴訟法第299條第1項前段。
（二）毒品危害防制條例第4條第1項、第19條第1項。
（三）刑法第11條、第47條第1項、第59條。
中    華    民    國    97    年    9     月    16    日
                  刑事第十三庭  審判長  法  官  李秋娟
                                        法  官  黃裕仁
                                        法  官  許月馨
上正本證明與原本無異。
如不服本判決，應於收受送達後10日內向本院提出上訴書狀（應
敘述具體理由並附繕本）。
上訴書狀如未敘述理由，應於上訴期間屆滿後20日內補提理由書
於本院。
                                        書記官  黃美雲
中    華    民    國    97    年    9     月    16    日
附錄論罪科刑法條
毒品危害防制條例第4條第1項：
製造、運輸、販賣第1級毒品者，處死刑或無期徒刑；處無期徒
刑者，得併科新臺幣 1 千萬元以下罰金。
前五項之未遂犯罰之。


司法院資訊處製作；財團法人民間司法改革基金會備份。
